臺灣高等法院民事裁定　　　　　　　　　 100年度聲字第90號
聲　請　人　廖偉宸
上列抗告人因與相對人江佳樺4人間侵權行為損害賠償事件，聲
請訴訟救助，本院裁定如下：
    主  文
聲請駁回。
    理  由
一、聲請意旨：聲請人與相對人江佳樺4人因侵權行為損害賠償
    涉訟，台灣板橋地方法院民國（下同）99年10月29日99年度
    重訴字第21號判決，判命聲請人應給付相對人共新台幣（下
    同）255萬8020元，聲請人提起上訴，現由本院100年度重上
    字第213號事件審理。但聲請人名下並無財產，每月收入約1
    萬5000元，又扶養眾多家人，已無資力支付訴訟費用，聲請
    人且獲財團法人法律扶助基金會板橋分會（下稱法扶板橋分
    會）准予法律扶助，爰聲請訴訟救助云云。
二、按「當事人無資力支出訴訟費用者，法院應依聲請，以裁定
    准予訴訟救助，但顯無勝訴之望者，不在此限」、「無資力
    支出訴訟費用之事由，應釋明之」、「釋明事實上之主張者
    ，得用可使法院信其主張為真實之一切證據。但依證據之性
    質不能即時調查者，不在此限」，民事訴訟法第107條第1項
    、第109條第2項、第284條定有明文。次按「經分會准予法
    律扶助之無資力者，其於訴訟程序中，向法院聲請訴訟救助
    時，應准予訴訟救助。但另有不符法律扶助事實之證明者，
    不在此限」、「本法所稱無資力者，係指符合社會救助法之
    低收入戶或其每月可處分之收入及可處分之資產低於一定標
    準者。前項所稱一定標準之認定辦法，由基金會定之」，法
    律扶助法第62條、第3條第1、2項亦定有明文。是以，聲請
    訴訟救助依民事訴訟法第109條第2項、第284條之規定，應
    提出能即時調查之證據，以釋明請求救助之事由，如聲請人
    並未提出證據，或依其提出之證據，未能信其無資力支出訴
    訟費用之主張為真實，即應將其聲請駁回，並無派員調查之
    必要（最高法院26年滬抗字第34號判例意旨可稽）。又所謂
    無資力係指窘於生活，且缺乏經濟信用者而言（最高法院43
    年台抗字第152號判例參照）。
三、經查，聲請人固經法扶板橋分會准予訴訟救助，然依前揭說
    明，法院仍得審查聲請人資力，以決定是否准許訴訟救助。
    聲請人雖謂每月收入僅1萬5000元許，並提出法扶板橋分會
    審查表等資料（見本院卷第3至18頁）。聲請人切結書固記
    載麵攤每月營業額約6萬元，扣除成本3萬元、店租1萬5000
    元後，每月淨收入約1萬5000元，嗣由法扶板橋分會採為審
    查基礎（見本院卷第12頁）；惟切結書係聲請人個人主觀陳
    述，欠缺釋明能力，本院無從僅憑切結書即推論其無資力支
    付訴訟費用。聲請人既未提出即時能調查證據以釋明其無資
    力，依前揭說明，本件聲請為無理由，應予駁回，爰裁定如
    主文。
中    華    民    國   100    年    4     月    8     日
                   民事第十七庭
                       審判長法  官  藍文祥
                             法  官  張競文
                             法  官  吳燁山

正本係照原本作成。
如不服本裁定，應於收受送達後10日內向本院提出抗告狀，並應
繳納抗告費新台幣1000元。
中    華    民    國   100    年    4     月    11    日
                              書記官 于  誠